【裁判字號】    89,易,85
【裁判日期】    890504
【裁判案由】    偽造文書
【裁判全文】
臺灣士林地方法院刑事判決                            八十九年度易字第八五號
    公  訴  人  臺灣士林地方法院檢察署檢察官
    被      告  乙○○
右列被告因偽造文書案件，經檢察官提起公訴（八十八年度偵字第九七九六號），本
院判決如左：
    主  文
乙○○偽造印文，足以生損害於他人，處有期徒刑陸月，如易科罰金，以參佰元折算
壹日。未扣案之林玉珍棉蘭高中之印尼文畢業證（明）書壹紙及偽造之「ＳＭＡ  Ｍ
ＥＴＨＯＤＩＳＴ  ＭＥＤＡＮ」印章壹個均沒收。
    事  實
一、乙○○明知其姊林玉珍並未自印度尼西亞共和國棉蘭市衛理高級中學（下稱印尼
    棉蘭衛理高中）畢業，竟為讓林玉珍順利來台依親就讀輔仁大學附設語言中心之
    故，於民國八十三、四年間某日，在其當時居住之台北市○○區○○路二十五巷
    一一二號金鶴宮之服務台，持自己偽造之圓形印章「ＳＭＡ  ＭＥＴＨＯＤＩＳ
    Ｔ  ＭＥＤＡＮ」加蓋戳章並偽簽「ＩＲ‧  ＪＯＮＩ  ＴＡＲＩＧＡＮ」署押
    ，以其姊名義偽造印尼棉蘭衛理高中之畢業證書，足以生損害於該學校對學歷核
    發及管理之真實性，並進而持該偽造畢業證書先交由不知情之速捷翻譯社翻譯成
    中文後，再持向輔仁大學申請其姊進入該校語言中心就讀，之後其姊即因而順利
    來台依親就讀，就讀期間自八十四年九月起至八十七年十二月止。
二、案經王隆告發由台灣士林地方法院檢察署檢察官偵查起訴。
    理  由
一、訊據被告乙○○固承認有持林玉珍之印尼棉蘭衛理高中之畢業證書，幫林玉珍向
    輔仁大學申請進入該校語言中心就讀之情事，惟辯稱：是幫我姊姊申請入學，沒
    有偽造之行為云云。惟查，右揭犯罪事實，業據證人即當時與被告同在台北市○
    ○區○○路二十五巷一一二號金鶴宮服務之甲○○於本院訊問時結證：「八十四
    年在金鶴宮的服務台，我看見她（即被告）桌上放了修正液、原子筆、橡皮擦、
    印章及一些文件，我問她在做什麼，她說把印章蓋好，肄業證書就變成畢業證書
    」（見本院八十九年二月二十四日訊問筆錄）屬實。且林玉珍於八十四年九月至
    八十七年十二月期間確實就讀於輔仁大學語言中心，亦有該語言中心於八十八年
    三月三十日（八八）輔校語字第八八Ｏ三三０號函及隨函檢附之林玉珍申請表、
    林玉珍印尼棉蘭衛理高中畢業證（明）書（印尼原文及中文譯本）影本等件附卷
    可稽。而卷附之林玉珍衛理高中之印尼文畢業證（明）書，經向上開畢業證書上
    所載之原核發學校（ＳＭＵ  Ｓｗａｓｔａ  Ｍｅｔｈｏｄｉｓｔ－２）查明之
    結果，亦認定該畢業證書並非該學校所發而有偽造（包括簽名、編號及章戳均屬
    偽造）等情事，有外交部八十八年十一月二日外（八八）條二字八八二四ＯＯ六
    四六五號函、駐印尼台北經濟貿易代表處中華民國八十八年十二月十日印尼（八
    八）領字第一三二三號函及隨函檢附之上開學校函復影本暨中文翻譯各一紙在卷
    足憑，足認上開林玉珍衛理高中之印尼文畢業證書確係偽造。又參諸被告於本院
    初訊時自承：「（問）妳姊姊林玉珍在印尼那一個學校畢業？（答）印尼的衛理
    學校，她畢業我人仍在印尼。（再問）妳姊姊於衛理學校是否畢業？（答）有的
    」等語。嗣經本院提示前揭印尼台北經濟貿易代表處函後便改稱：「我姊姊告訴
    我有畢業，而且畢業證書是從印尼寄過來的，我不清楚‧‧」云云（見本院八十
    九年三月三十日之訊問筆錄），其前後供述不僅矛盾，且與事理有違，應可認定
    被告知悉該畢業證書為偽造。被告前開所辯，顯屬事後卸責之詞，殊難採信，事
    證明確，被告犯行堪以認定，應予依法論科。
二、查畢業證書係屬於刑法第二百十二條規定之關於品行、能力、服務或其他相類似
    之證書（司法院解字第三○二○號解釋可資參照）。被告偽造印章、印文及署押
    用以偽造畢業證書後持之行使，核其所為，係犯刑法第二百十六條、第二百十二
    條之行使偽造特種文書罪、第二百十七條第一項之偽造印章、印文及署押罪。其
    偽造特種文書之低度行為應為行使之高度行為所吸收，偽造印章之前行為應為偽
    造印文之後行為吸收，均不另論罪。被告偽造印文及署押目的乃在於偽造特種文
    書並持之行使，其所犯行使偽造特種文書罪、偽造印文罪與偽造署押罪，有方法
    結果之牽連關係，應從情節較重之偽造印文罪論處。至於公訴意旨以被告偽造印
    章、偽造署押為偽造特種文書之部分行為，認被告僅犯刑法第二百十六條、第二
    百十二條之行使偽造特種文書罪，尚有未洽，惟其基本事實同一，本院自應予以
    審理，並變更其起訴法條。爰審酌被告犯罪之動機、目的、手段、犯罪所生之損
    害，及犯罪後否認犯行態度不佳等一切情狀，量處如主文所示之刑，並諭知易科
    罰金之折算標準。至於偽造之林玉珍棉蘭高中之印尼文畢業證（明）書一紙，係
    因犯罪所用之物，雖被告否認為其制作，然其所辯均不足採已如前述，應係被告
    所有，雖未扣案，然無證據證明業已滅失，應依刑法第三十八條第一項第二款沒
    收之，而該畢業證書上偽造之印尼棉蘭高中「ＳＭＡ  ＭＥＴＨＯＤＩＳＴ  Ｍ
    ＥＤＡＮ」之圓形印文及「ＩＲ‧  ＪＯＮＩ  ＴＡＲＩＧＡＮ」之署押，因沒
    收畢業證書而包括在內，爰不另依刑法第二百十九條之規定沒收。至於偽造之印
    章，雖未扣案，然亦無證據證明已滅失，應依刑法第二百十九條之規定宣告沒收
    。
據上論斷，應依刑事訴訟法第二百九十九條第一項前段、第三百條，刑法二百十二條
、第二百十六條、第二百十七條第一項、第五十五條、第四十一條、第二百十九條、
第三十八條第一項第二款，罰金罰鍰提高標準條例第一條前段、第二條，判決如主文
。
本案經檢察官徐文豪到庭執行職務。
中      華      民      國      八十九      年      五      月    四    日
                                  臺灣士林地方法院刑事第一庭
                                      法  官  林  政  佑
右正本證明與原本無異。
如不服本判決，應於判決送達後十日內，向本院提出上訴狀。
                                      書記官  陳  珮  茹
中      華      民      國      八十九      年      五      月    八    日
附錄本案論罪科刑法條全文：
刑法第二百十二條：
偽造、變造護照、旅券、免許證、特許證及關於品行、能力、服務或其他相類之證書
、介紹書，足以生損害於公眾或他人者，處一年以下有期徒刑，拘役或三百元以下罰
金。
刑法第二百十六條：
行使第二百十條至第二百十五條之文書者，依偽造、變造文書或登載不實事項或使登
載不實事項之規定處斷。
刑法第二百十七條第一項：
偽造印章、印文或署押，足以生損害於公眾或他人者，處三年以下有期徒刑。


司法院資訊處製作；財團法人民間司法改革基金會備份。
